【裁判字號】    92,上訴,266
【裁判日期】    920415
【裁判案由】    殺人未遂等
【裁判全文】
臺灣高等法院高雄分院刑事判決          九十二年度上訴字第二六六號
    上  訴  人  台灣高雄地方法院檢察署檢察官
    被      告  甲○○
    指定辯護人  本院公設辯護人    李  佩  娟
右上訴人因被告殺人未遂案件，不服臺灣高雄地方法院九十一年度訴字第二八九五號
中華民國九十二年一月七日第一審判決（起訴案號：臺灣高雄地方法院檢察署九十一
年度偵字第七八七一號），提起上訴，本院判決如左：
      主      文
原判決關於傷害及定執行刑部分撤銷。
甲○○殺人未遂，處有期徒刑伍年陸月。
      事      實
一、甲○○於民國（下同）八十二年間，因犯竊盜及煙毒等罪，先後經臺灣高雄地方
    法院判處有期徒刑一年、十一年、三年六月，經定執行刑為十五年，服刑中，於
    八十九年十月八日假釋出監，尚在假釋期間（期滿日期為九十七年七月二日），
    仍不思警惕，於九十一年四月八日下午四時許，酒後駕駛車牌Ｐ三－二二九七號
    自用小客車（公共危險部分已判刑確定），由高雄縣鳳山市○○路左轉中山東路
    由東向西行駛，在行駛中，與對向由乙○○駕駛之車牌八Ｓ－一七八八號自用小
    客車擦撞，甲○○未停車處理，駛離現場，乙○○遂駕車調頭追趕，於中山東路
    左轉黃埔路口後，在黃埔路口內側車道將甲○○攔下，雙方下車理論，乙○○並
    打電話報警處理，於等待警方前來處理之際，甲○○佯稱欲進入車內休息，詎其
    上車後竟發動引擎欲駛離該處，乙○○乃站立於甲○○之車頭前方攔阻，並拍打
    其引擎蓋，甲○○不予置理，仍倒車再向右前進二、三次，撞及乙○○，致乙○
    ○腳步不穩而跌倒在甲○○之車前，甲○○見乙○○倒在其車前，明知若冒然向
    前行駛，車輪可能輾過乙○○之身體，有喪失生命之危險，竟仍基於殺人之不確
    定故意，駕駛其自用小客車向前朝外側車道駛出，致左側前後輪均輾過乙○○之
    右大腿，造成乙○○右大腿股骨骨折而大聲慘叫。甲○○聽聞後，仍加速逃離現
    場。乙○○經旁人叫救護車送醫急救，始免於出血過多死亡。甲○○離去現場後
    ，行駛至鳳山市○○路與和興路口時，自後追撞許雅珍駕駛之車牌ＨＲ－八六五
    二號自用小客車後，又駕車經鳳山市○○路方向逃逸，而於同日下午四時二十分
    許，行駛至國泰路與澄清路口，始為警攔截而查獲。
二、案由乙○○訴經高雄縣警察局鳳山分局報請臺灣高雄地方法院檢察署檢察官偵查
    起訴。
      理      由
一、訊據被告甲○○對於前開駕車與告訴人乙○○發生爭執等事實，供承不諱，而否
    認有撞死告訴人之犯意，辯稱：伊因有喝酒，不知有擦撞告訴人之小客車，從中
    山東路到黃埔路口，告訴人要伊停車，說撞到他的車，伊看到告訴人的車有裂痕
    ，說要賠他二千元，告訴人不同意，雙方起爭執，伊就轉身要開車離去，不知告
    訴人有打電話報警，有看到告訴人躺在伊車子的左前方擋住去路，於是倒車閃過
    告訴人身邊，再往前開走，有聽告訴人叫罵，但伊未壓到告訴人，告訴人受傷，
    與伊無關云云。
二、惟查：
  (一)前開被告駕車擦撞告訴人之小客車，雙方發生爭執，告訴人站立被告之車前攔阻
    被告駕車離去，被告仍駕車衝撞告訴人，致告訴人倒地，被告仍駕車向前駛出，
    因而左前後輪輾過告訴人之右大腿，使告訴人之右大腿股骨骨折，經囑旁人叫救
    護車送醫急救等事實，迭據告訴人於警訊及偵審中指訴綦詳，並有高雄榮民總醫
    院及高雄長庚紀念醫院出具之診斷證明書各一紙附卷可佐（警卷第一三頁、偵查
    卷第二四頁）。被告於警訊時，自承當時有聽到哀叫聲（警卷第一頁反面），於
    原審調查時則供稱「我也不知道告訴人有打電話報警，我覺得告訴人無理取鬧，
    我就上車，要開走時，我看到告訴人躺在我車子的左前方，不知道告訴人為何躺
    在那裡，因為他擋住我的去路，我就倒車閃過他身邊，再往右開走」等語（原審
    卷第二六頁）。告訴人目的在阻止被告駕車離去，站立被告之車前已足，豈有自
    己躺在被告之車前之理，應以告訴人所稱為被告駕車衝撞而倒地之說為真實可採
    。且現場目睹證人李志平於警訊證稱「我剛從該路經過，我看到一名男子站立在
    牌號Ｐ三－二二九七號自小客車前，不讓其開走，然後該駕駛人兩、次倒退想
    要開走，另外那個人擋在其車頭不要開走，然後多次拍打引擎蓋，在前後倒退中
    ，該男子就突然跌倒，那部車就正面開走，就有可能輾過該男子雙腳，他就直接
    開走，未下車查看」等語（偵查卷第二六頁反面）。是告訴人係因被告開車衝撞
    倒地，再為被告開車輾過右大腿，已甚明確。
  (二)告訴人雖又指稱被告並未倒車，係直接將之衝撞倒地後，再開車輾過其右大腿云
    云。但被告於警訊及偵審中，均堅稱其有倒車要閃過告訴人，而證人李志平係臨
    時路過，因駕駛育萌幼稚園之交通車，目標較明顯，經告訴人於警訊陳明，而為
    警方通知作證，與雙方應無利害關係，自不可能為虛偽之證言，堪認被告所供其
    有倒車後再行開走，並非虛妄。另證人廖德欽所證其有見告訴人與被告爭論，其
    後告訴人如何倒地，如何受傷，並不知道等情，不足為被告有利或不利之認定。
  (三)被告駕駛自用小客車，因擦撞告訴人之自用小客車，而發生爭執，雙方原無深仇
    大恨，應無殺人之直接故意，此就被告離去之前，有倒車兩、次可明，惟告訴
    人係站立在被告之車前，為被告衝撞倒地，應為被告所目睹，而告訴人倒在地上
    ，被告猶開車向右前方駛去，必然有輾過告訴人之危險，又汽車輾過人體，足以
    置人於死，盡人皆知，自為被告主觀上所認識，乃竟不顧告訴人之死活，仍開車
    向右前方駛去，是被告顯有如輾死告訴人亦不違背其本意之不確定故意，灼然可
    見。
  (四)被告為警查獲，經測試其呼氣之酒精含量，為每公升一點一八毫克，固有警方之
    酒精測試報告在卷可考（警卷第六頁）。惟被告擦撞告訴人之汽車，見告訴人之
    汽車有裂痕，猶知欲賠償告訴人二千元，見告訴人不同意，不讓其離去，又能倒
    車二、三次，且仍能駕駛其汽車逃逸，顯見被告於肇事時之精神狀態，並無異常
    。被告所辯其有喝酒，不知有輾到告訴人云云，尚難採信。
  (五)此外，並有現場照片、車損照片、警製之道路交通事故調查報告表附卷足佐，本
    案事證已臻明確，被告所辯，顯係卸責之詞，殊無足採，其犯行洵堪認定。
三、查被告以其汽車輾過告訴人，致告訴人於死亡，並不違背其本意之殺人犯意，開
    車輾過告訴人，而未生死亡之結果，核其所為，係犯刑法第二百七十一條第二項
    、第一項之殺人未遂罪。被告著手殺人而未遂，為未遂犯，爰依刑法第二十六條
    前段規定減輕其刑。
四、原審就此部分論處被告傷害罪刑，尚有未洽。檢察官上訴意旨認被告有不確定之
    殺人故意，應構成殺人未遂罪責，為有理由，應由本院將原判決此部分及定執行
    刑部分撤銷改判。爰審酌被告有如事實欄所載之前科，尚在假釋期間，有臺灣高
    等法院被告全國前案紀錄表及臺灣高雄地方法院檢察署刑案資料查註紀錄表可按
    ，竟仍不知警惕，僅為行車細故，即開車輾過告訴人，惡性非輕，犯罪後飾詞卸
    責，態度欠佳等一切情狀，量處如主文所示之刑。又被告供犯罪所用之上述自用
    小客車，已於九十一年四月十一日過戶與案外人林俊善，非被告所有之物，有交
   通部公路總局高雄區監理所九十一年十一月廿九日函所附汽車過戶登記書可憑，
    自不得宣告沒收，併予明。
據上論斷，應依刑事訴訟法第三百六十九條第一項前段、第三百六十四條、第二百九
十九條第一項前段、刑法第二百七十一條第二項、第一項、第二十六條前段，判決如
主文。
本案經檢察官張其主到庭執行職務。
中    華    民    國     九十二     年       四       月      十五      日
                              臺灣高等法院高雄分院刑事第五庭
                                  審判長法官  吳水木
                                        法官  趙文淵
                                        法官  洪慶鐘
右正本證明與原本無異。
如不服本判決應於收受本判決後十日內向本院提出上訴書狀，其未述上訴理由者，
並得於提起上訴後十日內向本院補提理由書狀（均須按他造當事人之人數附繕本)「
切勿逕送上級法院」。
                                      書記官  彭筱瑗
中    華    民    國     九十二     年       四       月       十七     日
附錄：本判決論罪科刑法條：
刑法第二百七十一條第一項、第二項：
殺人者，處死刑、無期徒刑或十年以上有期徒刑。
前項之未遂犯罰之。
                                                                        Ｋ


司法院資訊處製作；財團法人民間司法改革基金會備份。
